---
title: "AE1"
output: html_document
date: "2024-12-16"
---

### Óscar Feliz

### Bruno Sánchez

# Actividad Evaluable 1

## Pregunta 1

*1. Dado un registro de vehículos que circulan por una autopista, disponemos de su marca y modelo, país de matriculación, y tipo de vehículo (por número de ruedas). Con tal de ajustar precios de los peajes ¿Cuántos vehículos tenemos por tipo? ¿Cuál es el tipo más frecuente? ¿De qué países tenemos más vehículos?*

**R:** Es del tipo descriptiva porque simplemente se preocupa de contar los datos sin buscar una relación entre ellos.

*2. Dado un registro de visualizaciones de un servicio de video-on-demand, donde disponemos de los datos del usuario, de la película seleccionada, fecha de visualización y categoría de la película, queremos saber ¿Hay alguna preferencia en cuanto a género literario según los usuarios y su rango de edad?*

**R:**Es un tipo inferencial ya que queremos generalizar un comportamiento a partir de una muestra.

*3. Dado un registro de peticiones a un sitio web, vemos que las peticiones que provienen de una red de telefonía concreta acostumbran a ser incorrectas y provocarnos errores de servicio. ¿Podemos determinar si en el futuro, los próximos mensajes de esa red seguirán dando problemas? ¿Hemos notado el mismo efecto en otras redes de telefonía?*

**R:** Es predictiva, dado quiere suponer el comportamiento del operador en el futuro.

*4. Dado los registros de usuarios de un servicio de compras por internet, los usuarios pueden agruparse por preferencias de productos comprados. Queremos saber si ¿Es posible que, dado un usuario al azar y según su historial, pueda ser directamente asignado a un o diversos grupos?*

**R:** Es exploratoria porque a partir de un historial de compras lo relaciona a algún grupo.

## Pregunta 2

Lo primero que haría es revisar los ficheros de conexiones a servicios de cada usuario, de las vpn y de los servidores. Analizaría las horas en que se ha accedido y las direcciones de ip de origen y de destino, a través de los logs. Descartaría los usuarios que tienen privilegios o autorización para poder usar los servicios y compararía del resto a qué ip's autorizadas han accedido. Por último correlacionaría las ip's (o dominios) de servicios no autorizados con los usuarios que no tienes permisos para poder acceder y tendría una relación de los usuarios responsables.

A partir de ahí los resultados se exportarían a un gráfico en el cual se mostraran las horas y números de conexiones a servicios no autorizados y cuál ha sido el total de usuarios responsables. Este gráfico podría abarcar un periodo mínimo de un año para tener un muestreo fiable.

La forma de comunicarlo sería de forma totalmente anónima sin decir nombres de departamentos, cargos o categorías y explicando las posibles consucuencias y medidas que se podrían tomar al respecto para evitar que volviera a suceder en el futuro.

### Librerías

```{r setup, echo = TRUE}
knitr::opts_chunk$set(echo = TRUE)
library(readr)
```

### Carga de la tabla

```{r}

epa_http <- suppressWarnings(read_table("./epa-http.csv", col_names = FALSE))
epa_http[] <- lapply(epa_http, function(x) gsub('"', '', x))
epa_http$X6 <- as.factor(epa_http$X6)
epa_http$X7 <- as.numeric(epa_http$X7)

colnames(epa_http) <- c("IP/address","FechaHora","Type","URL","Protocol","Mensaje","Response")
head(epa_http)
```

### Pregunta 2.1

1.  Cuales son las dimensiones del dataset cargado (número de filas y columnas)

```{r}
numero_columnas <- ncol(epa_http)
numero_filas <- nrow(epa_http)

cat("Número de columnas es", numero_columnas, "\n")
cat("Número de filas es", numero_filas)
```

2.  Valor medio de la columna Bytes

```{r}
av_response <- mean(epa_http$Response, na.rm = TRUE)
cat("El valor medio de la columna Bytes es de", av_response)
```

### Pregunta 2.2

De las diferentes IPs de origen accediendo al servidor, ¿cuantas pertenecen a una IP claramente educativa (que contenga ".edu")?

```{r}
educativas <- sum(grepl(".edu", epa_http$`IP/address`))
cat("Hay", educativas, "IPs de origen que pertenecen a una IP educativa.")
```

### Pregunta 2.3

De todas las peticiones recibidas por el servidor cual es la hora en la que hay mayor volumen de peticiones HTTP de tipo "GET"?

```{r}
epa_http$DayHour <- substr(epa_http$FechaHora, 2, 6)  

epa_http$DayHour <- as.factor(epa_http$DayHour)

get_requests <- epa_http[epa_http$Type == "GET", ]

ocurrencias_get_por_dayhour <- table(get_requests$DayHour)

print(ocurrencias_get_por_dayhour)

max_peticiones_dayhour <- names(ocurrencias_get_por_dayhour)[which.max(ocurrencias_get_por_dayhour)]

cat("El día y hora con más peticiones GET es", max_peticiones_dayhour, "con",ocurrencias_get_por_dayhour[max_peticiones_dayhour], "peticiones." )
```

### Pregunta 2.4

De las peticiones hechas por instituciones educativas (.edu), ¿Cuantos bytes en total se han transmitido, en peticiones de descarga de ficheros de texto ".txt"?

```{r}
total_bytes <- sum(epa_http$Response[grepl(".edu", epa_http$`IP/address`) & grepl(".txt$", epa_http$URL)], na.rm = TRUE)
cat("Se han transmitido un total de", total_bytes, "bytes.")

```

### Pregunta 2.5

Si separamos la petición en 3 partes (Tipo, URL, Protocolo), usando str_split y el separador " " (espacio), ¿cuantas peticiones buscan directamente la URL = "/"?

```{r}
peticiones_raiz <- sum(epa_http$URL == "/")
cat("Se buscan exactamente", peticiones_raiz, "peticiones directamente la URL raiz.")
```

### Pregunta 2.6

Aprovechando que hemos separado la petición en 3 partes (Tipo, URL, Protocolo) ¿Cuantas peticiones NO tienen como protocolo "HTTP/0.2"?

```{r}
peticiones_no_http02 <- sum(epa_http$Protocol != "HTTP/0.2")
cat("Hay", peticiones_no_http02, "que no tienen como protocolo HTTP/0.2.")
```
